【裁判字號】    99,裁,2684
【裁判日期】    991104
【裁判案由】    有關郵政事務
【裁判全文】
最  高  行  政  法  院  裁  定
                                      99年度裁字第2684號
聲  請  人  強訊郵通股份有限公司
代  表  人  甲○○
上列聲請人因與相對人交通部間有關郵政事務事件，對於中華民
國97年5月29日本院97年度裁字第2904號裁定，聲請再審，本院
裁定如下：
    主  文
再審之聲請駁回。
再審訴訟費用由聲請人負擔。
    理  由
一、按聲請再審應於30日之不變期間內提起。前項期間自裁定確
    定時起算，裁定於送達前確定者，自送達時起算；其再審之
    理由發生或知悉在後者，均自知悉時起算，行政訴訟法第28
    3條準用第276條第1項及第2項定有明文。倘聲請人主張再審
    之理由發生或其知悉在後者，依同法第283條準用第277條第
    1項第4款之規定，應就此利己事實負舉證責任。
二、本件聲請人因有關郵政事務事件，提起行政訴訟，經臺北高
    等行政法院94年度訴字第3283號判決駁回。聲請人提起上訴
    ，復經本院97年度裁字第2904號裁定（下稱原裁定）駁回而
    確定在案。聲請人以原裁定有行政訴訟法第273條第1項第1
    款適用法規顯有錯誤之再審理由聲請再審。其聲請略以本院
    98年度11月份第2次庭長法官聯席會議決議認為郵政法第6條
    第1項之規定，係處罰營業行為而非投遞行為，依司法院釋
    字第287號解釋意旨，該決議於本件亦有適用。前程序原審
    判決維持相對人依單一之投遞行為按次處罰之處分，違反一
    事不二罰原則，適用法律即有錯誤，原裁定未予糾正，為適
    用法律錯誤，有再審理由等語。
三、按裁判適用法規有無錯誤，其事由於判決效力發生之時，即
    已存在，而當事人於收受判決之送達時，即已知悉，自不生
    發生或知悉在後之問題（本院61年裁字第23號判例參照）。
    經查，聲請人所主張民國（下同）93年12月27日以前所有違
    規行為不得再行處罰，否則即有重複處分等語，係對一事不
    二罰原則為主張，然一事不二罰原則乃早已存在之法律原則
    ，94年2月4日公布並自公布後1年施行之行政罰法第24條、
    第26條即定有明文。聲請人主張原裁定違反此一原則有適用
    法規顯然錯誤之再審事由，其於收受原裁定時即應知悉，故
    應自聲請人收受原裁定時起算再審期間。本件原裁定係於97
    年6月5日送達聲請人，有送達證書附於該案卷可稽，再審之
    不變期間，自裁判送達之翌日起，扣除在途期間7日，算至
    97年7月12日，即告屆滿，因期間末日97年7月12日（星期六
    ）為假日，依法順延至97年7月14日（星期一）。聲請人卻
    遲至99年2月9日始聲請再審，依上開規定及首揭判例意旨，
    顯已逾期，其再審之聲請自非合法，應予駁回。至本院上開
    決議，雖足確認一事不二罰原則，有統一法律見解之功效，
    然仍不影響本件聲請再審起算再審期間之認定；又本件因適
    用錯誤之再審事由於裁判送達時聲請人即已知悉，有如上述
    ，自不生知悉在後之問題。從而本件並無同法第276條第2項
    後段再審理由知悉在後規定之適用，故聲請人聲請再審，於
    法不合，應予駁回。又本件聲請既不合法，其實體上之理由
    ，自無庸審酌，併予敘明。
四、據上論結，本件聲請為不合法。依行政訴訟法第283條、第2
    78條第1項、第104條，民事訴訟法第95條、第78條，裁定如
    主文。
中    華    民    國    99    年    11    月    4     日
                    最高行政法院第三庭
                        審判長法官  高  啟  燦
                              法官  廖  宏  明
                              法官  陳  金  圍
                              法官  黃  合  文
                              法官  陳  鴻  斌

以  上  正  本  證  明  與  原  本  無  異
中    華    民    國    99    年    11    月    5     日
                              書記官  王  史  民

司法院資訊處製作；財團法人民間司法改革基金會備份。
